【裁判字號】    98,裁,1416
【裁判日期】    980611
【裁判案由】    地價稅
【裁判全文】
最  高  行  政  法  院  裁  定
                                      98年度裁字第1416號
上  訴  人  甲○○
            乙○○
被 上訴 人  新竹縣稅捐稽徵處
代  表  人  丙○○
上列當事人間地價稅事件，上訴人對於中華民國98年3月5日臺北
高等行政法院97年度訴字第2679號判決，提起上訴，本院裁定如
下：
    主  文
上訴駁回。
上訴審訴訟費用由上訴人負擔。
    理  由
一、按對於高等行政法院判決之上訴，非以其違背法令為理由，
    不得為之，行政訴訟法第242條定有明文。依同法第243條第
    1項規定，判決不適用法規或適用不當者，為違背法令；而
    判決有同條第2項所列各款情形之一者，為當然違背法令。
    是當事人對於高等行政法院判決上訴，如依行政訴訟法第24
    3條第1項規定，以高等行政法院判決有不適用法規或適用不
    當為理由時，其上訴狀或理由書應有具體之指摘，並揭示該
    法規之條項或其內容；若係成文法以外之法則，應揭示該法
    則之旨趣；倘為司法院解釋或本院之判例，則應揭示該判解
    之字號或其內容。如以行政訴訟法第243條第2項所列各款情
    形為理由時，其上訴狀或理由書，應揭示合於該條項各款之
    事實。上訴狀或理由書如未依此項方法表明，或其所表明者
    與上開法條規定不合時，即難認為已對高等行政法院判決之
    違背法令有具體之指摘，其上訴自難認為合法。
二、本件上訴人對於高等行政法院判決上訴，主張：原判決認蘇
    純婍與蘇純妍並非蘇木榮所遺土地（即本件地價稅核課標的
    物土地）之公同共有人，與本院96年度裁字第279號裁定意
    旨為相反之判斷，違反行政訴訟法第213條規定及本院95年2
    月份庭長法官聯席會議決議，原判決自有不適用法令或適用
    不當及不備理由或理由矛盾之違法；最高法院92年度台上字
    第2163號裁定羅繡妍非蘇繼鋒之配偶，原判決未依職權調卷
    以為判決基礎，有悖於證據法則、論理法則及經驗法則與誠
    信原則；原判決以新竹縣竹北市縣○段8筆土地所登記所有
    權人14人，而臆測該14人同為新竹縣竹東鎮○○○段27筆土
    地之所有權人，未據當事人所提民、刑事訴訟判決為依據，
    原判決有行政訴訟法第243條第1項及第2項第6款之違法；原
    判決以占有使用人向被上訴人聲明不願代繳為據，而捨有利
    上訴人主張存在有占有使用該土地為房屋基地之事實於不顧
    ，未依財政部82年9月9日台財稅第000000000號及83年6月29
    日台財稅第000000000函釋適用土地稅法第4條第1項第4款規
    定，原判決自屬不法；法律並無規定與農業經營不可分離之
    農業用地，需設籍該地始有課徵田賦之適用，原判決顯增加
    法律規定所無之限制，且未引用法律規定，顯有理由不備之
    違法；被上訴人因適用法律錯誤致上訴人溢繳稅款，不受5
    年期限之限制，原判決違背稅捐稽徵法第28條第2項規定等
    語，為其論據。惟原判決關於上訴人等就系爭蘇木榮所遺為
    他人占用之新竹縣竹北市縣○段296地號、及竹北市○○段
    893等18筆地號，申請被上訴人由占有人代繳地價稅，以稅
    捐稽徵機關依土地所有權人申請指定由占有人代繳時，如占
    有人就系爭土地涉及民事權屬之糾葛而反對代繳稅款者，自
    不得逕行指定代繳，否則無異僅因土地所有權人與占有人間
    私法上之占有關係，使土地所有權人之單方面意思，致占有
    人負有公法上須代繳地價稅之義務，且占有人代繳稅款後亦
    無法依土地稅法第4條第3項規定向土地所有權人求償，實質
    上已發生變更納稅義務人主體之效果，不僅與土地稅法第3
    條第1項之規定不合，亦有悖同法第4條第1項之立法旨意（
    本院94年度判字第880號判決意旨參照），被上訴人僅就占
    有人同意代繳地價稅之系爭台元段798、672、798 -1、501
    、512地號土地部分，分單改由該等占有人代繳；另就其餘
    土地或因占有人溫玉椒等人早已表明不同意代繳，或因占有
    人及占有事實有爭議，經葉集泉等人以書函向被上訴人表異
    議，並有原審法院91年度訴字第407號、95年度訴字第2808
    號及本院93年度判字第1701號判決、97年度裁字第76號裁定
    附卷可稽，暨其中竹仁段893地號等多筆持分共有土地，部
    分占有人亦為土地之持分共有人，占有之情況複雜，占有人
    與所有權人各執己見，無法明確認定（原審法院95年度訴字
    第2808號判決），而認無法查明確定，仍向上訴人等即土地
    所有權人發單課徵，並無違誤；系爭柯子湖段3、5、11、11
    -1、27-1、28、28-10、338、343等9筆土地，為都市土地，
    地目為「建」，被上訴人所屬竹東分處會同農業主管機關於
    79年辦理「與農業經營不可分離土地」清查作業時，認定系
    爭土地已未供與農業經營不可分離使用，而予以改課地價稅
    ，該改課處分並因原所有權人蘇木榮未提起行政救濟而告確
    定在案，有原審法院93年度訴字第755號及本院95年度判字
    第194號判決附於原處分卷可稽，且未據上訴人等爭執上開
    土地自79年起即經被上訴人課徵地價稅迄今之事實，上訴人
    等亦迄未向農業主管機關重新申請為與農業經營不可分離土
    地，而依科學園區管理局88年2月9日園建字第002990號函及
    90年4月9日園建字第008611號函等該9筆土地之使用分區情
    形，被上訴人核定系爭柯子湖段3、5、27-1、28、28-10等5
    筆土地按一般用地稅率課徵，同段11、11-1、338-1號3筆土
    地按公共設施保留地依6%特別稅率課徵地價稅，343號土地
    則因其中2分之1已實際作道路使用而免徵地價稅，另2分之1
    則按一般用地稅率課徵，依法有據，至臺灣新竹地方法院97
    年4月3日96年度婚字第372號民事判決確認羅繡妍與蘇繼鋒
    （蘇木榮繼承人之一）婚姻無效案件，雖原處分將羅繡妍載
    於蘇木榮之繼承人附表，稱其為蘇木榮之法定繼承人，係有
    違誤，然此瑕疵亦僅生系爭地價稅課稅處分對非蘇木榮繼承
    人之羅繡妍不生處分效力，而不影響系爭處分對其餘繼承人
    所生合法稽徵地價稅之效力，被上訴人核定上訴人等共同繼
    承蘇木榮所遺系爭縣福段104、169、223、259、296、340、
    395及407地號等8筆土地及系爭柯子湖段3 地號等27筆土地
    96年度地價稅稅額分別為924,933元及770,612元，於法均無
    不合等情，業經原判決詳予論述在案，認事用法均無違誤。
    核上訴狀所載內容，無非重述其在原審所主張而為原審所不
    採之關於原審取捨證據、認定事實之職權行使事項，指摘其
    為不當，並就與原審所為論斷無涉事項，泛言原判決不備理
    由、矛盾及判決不適用法規、法則或適用不當，而未具體表
    明原判決究竟有如何合於不適用法規或適用不當、或有行政
    訴訟法第243條第2項所列各款之情形，尚難認為已對原判決
    之如何違背法令有具體之指摘。依首揭規定及說明，應認其
    上訴為不合法，應予駁回。
三、據上論結，本件上訴為不合法。依行政訴訟法第249條第1項
    前段、第104條、民事訴訟法第95條、第78條、第85條第1項
    前段，裁定如主文。
中    華    民    國    98    年    6     月    11    日
                    最高行政法院第一庭
                        審判長法官  帥  嘉  寶
                              法官  吳  慧  娟
                              法官  曹  瑞  卿
                              法官  黃  秋  鴻
                              法官  胡  方  新
以  上  正  本  證  明  與  原  本  無  異
中    華    民    國    98    年    6     月    12    日
                              書記官  郭  育  玎


司法院資訊處製作；財團法人民間司法改革基金會備份。
